---
title: "Imputacja braków danych"
#subtitle: "Czyszczenie danych"
author: "Paweł Gwozdowski, Wiktoria Itrych, Wiktoria Gawryszczak"
date: Opublikowane `r format(Sys.time(), "%A %d %B %Y")`
output:
  rmdformats::readthedown:
    highlight: kate
    toc_float: true
    toc_depth: 4
editor_options: 
  markdown: 
    wrap: 80
---

```{r setup, message=FALSE, warning=FALSE, include=FALSE}
knitr::opts_chunk$set(include = FALSE)
options(scipen = 999, digits=6) 
# Lista bibliotek
libraries <- c(
  "rmdformats", "validate", "validatetools", "dcmodify",
  "errorlocate", "deductive", "VIM", "simputation", "lumberjack", "ISLR", 
  "dlookr", "xts", "quantmod", "ROCR", "Information", "scorecard", "knitr",
  "readr", "tidyverse", "editrules", "deducorrect", "rstatix", "ggcorrplot",
  "kableExtra", "DT"
)

packages <- c("skimr", "GGally", "plotly", "viridis", "caret", "randomForest", "e1071", "rpart", "xgboost", "h2o", "rpart.plot", "corrgram", "lightgbm", "ggplot2", "ggthemes", "psych", "scales", "treemap", "treemapify", "repr", "cowplot", "magrittr", "ggpubr", "RColorBrewer", "plotrix", "ggrepel", "forcats", "reshape2", "caTools", "tree", "rattle")

# Funkcja do instalacji i wczytania bibliotek
install_and_load <- function(lib) {
  if (!require(lib, character.only = TRUE)) {
    install.packages(lib, dependencies = TRUE)
    suppressMessages(library(lib, character.only = TRUE))
  }
}

# Iteracja przez listę bibliotek
invisible(sapply(libraries, function(lib) {
  if (lib == "ggplot2") {
    options(device = "null")
    install_and_load(lib)
    options(device = "default")
  } else {
    install_and_load(lib)
  }
}))
```

## Opis projektu

Odejścia pracowników prowadzą do znacznych kosztów dla firmy, w tym kosztów
zakłóceń w działalności, zatrudniania i szkolenia nowych pracowników. W związku
z tym istnieje duże zainteresowanie HR zrozumieniem czynników wpływających na
odejścia pracowników i ich minimalizacją.

Analityka pomaga nam w interpretacji danych organizacyjnych. Znajduje trendy
związane z ludźmi w danych i pozwala działowi HR podjąć odpowiednie kroki, aby
organizacja działała sprawnie i przynosiła zyski. Odchodzienie pracowników w
korporacji jest jednym ze złożonych wyzwań, z którymi muszą sobie radzić
menedżerowie i pracownicy HR. Celem projektu jest tym samym przewidywanie odejść
pracowników.

## Struktura i opis danych

```{r dane, message=FALSE, warning=FALSE, include=FALSE}
HR <- read_csv("HR.csv")
```

Zbiór danych **HR** zawiera informacje dotyczące 1,470 obecnych i byłych
pracowników, w tym związane z ich satysfakcją z pracy, równowagą między życiem
zawodowym a prywatnym, stażem pracy, doświadczeniem, wynagrodzeniem i danymi
demograficznymi.

### Struktura danych

```{r str_danych, echo=TRUE}
glimpse(HR)

invisible(n_miss(HR))
invisible(prop_miss(HR))
brak_wart <- tibble(miss_var_summary(HR))
brak_wart
miss_case_table(HR)

```

Zbiór składa się z 1470 obserwacji (wierszy) oraz 35 zmiennych (kolumn). W tym
zbiorze danych mamy tylko dwa typy danych: numeric oraz character.

W zbiorze danych brakuje 400 zmiennych, co stanowi 0,7774% wszystkich zmiennych.
331 rzedów cechuje się brakiem jednej ze zmiennych, 33 rzedy dwoma brakami oraz
w 1 rzędzie brakuje wartości dla 3 zmiennych.

Przewidywane odejście pracowników ”Attrition” stanowić będą zmienną objaśnianą.
Ze względu na fakt, iż jest to zmienna typu *character*, w dalszych krokach
przekodowana zostanie ona na zmienną typu *factor*.

### Statystyki opisowe - dokonczyc !!!

```{r stat_op_HR, include=FALSE}
summary(HR[, sapply(HR, is.numeric)])
stop_hr
```

## Wizualizacja braku danych

Graficzna prezentacja braku danych pozwala nam okreslić rozkład brakujących
zmiennych, oraz wstępnie ocenić typ braku danych, przydatny do podjęcia
następnych kroków.

```{r echo=TRUE}
vis_miss(HR)
vis_dat(HR)
#zgrupowane po wierszach z brakami i uporządkowanie kolumn w kolejności brakujących
vis_miss(HR, cluster = TRUE, sort_miss = TRUE)
gg_miss_fct(HR, fct = JobSatisfaction)
#wizualizacja współwystępowania braków, brakuje w 3 kolumnach, stąd nsets = 3
gg_miss_upset(HR, nsets = 3)
```

Na podstawie graficznej przezentacji braków danych możemy zauważyć, iż braki
danych w zmiennych współwystępują w:

-   Age i Attrition 12 razy;
-   Attrition i MonthlyIncome 12 razy;
-   Age i MonthlyIncome 9 razy;
-   wszystkich razem tylko 1 raz.

Zauważyć możemy również grupowanie się braków danych.

```{r kor_brak, warning=FALSE}
ggplot(data = HR, aes(x = Age, y = MonthlyIncome)) +
  geom_point() +
  geom_miss_point() +
  scale_color_manual(values = c("darkorange", "cyan4"))
  theme_minimal()
```

Na powyższym wykresie zobserwować możemy, iż zmienne MonthlyIncome oraz Age są
ze sobą dodatnio skorelowane, aczkolwiek istotna część obserwacji wykazuje się
brakami w tychże zmiennych.

## Macierz korelacji dla zmiennych numerycznych

### Tworzenie macierzy korelacji

```{r mx_kor_numeric, echo=TRUE, message=FALSE, warning=FALSE}
#sprawdzamy unikatowe wartości zmiennych "tekstowych" - przenieść do osobnego bloku (tymczasowo potrzebny tutaj)
all_char_values <- list(
  val_1 = table(HR$Attrition),
  val_2 = table(HR$BusinessTravel),
  val_3 = table(HR$Department),
  val_4 = table(HR$EducationField),
  val_5 = table(HR$Gender),
  val_6 = table(HR$JobRole),
  val_7 = table(HR$MaritalStatus),
  val_8 = table(HR$Over18),
  val_9 = table(HR$OverTime)
)

#uproszczenie listy all_char_values
kategorie <- lapply(all_char_values, names)

HR_factor <- HR %>%
  mutate(
    Attrition = factor(Attrition, levels = kategorie$val_1), 
    BusinessTravel = factor(BusinessTravel, levels = kategorie$val_2),
    Department = factor(Department, levels = kategorie$val_3),
    EducationField = factor(EducationField, levels = kategorie$val_4),
    Gender = factor(Gender, levels = kategorie$val_5),
    JobRole = factor(JobRole, levels = kategorie$val_6),
    MaritalStatus = factor(MaritalStatus, levels = kategorie$val_7),
    Over18 = factor(Over18, levels = kategorie$val_8),
    OverTime = factor(OverTime, levels = kategorie$val_9)
  )
## pózniej naprawić i uproscic kod

numeric_HR <- HR %>%
  mutate(Attrition = factor(Attrition, levels = kategorie$val_1)) %>%
  mutate(across(where(is.factor), as.numeric)) %>%
  select(where(is.numeric))

macierz_kor_numeric <- cor_mat(
  numeric_HR,
  method = "pearson",
  alternative = "two.sided",
  conf.level = 0.95
)

macierz_kor_numeric
```

Przy tworzeniu macierzy korelacji dla zmiennych numerycznych uwzględniono
dodatkoweo zmienną Attrition, po jej uprzednim przekodowaniu na *factor* a
następnie na *numeric*, gdyż chcemy sprawdzić które zmienne są z nią najbardziej
skorelowane.

Możemy zauważyć, iż dla niektórych zmiennych niepoliczona została wartość
korelacji. Wynika to z użytej metody, tj. współczynnika korelacji Pearsona o
wzorze:

$$
r = \frac{{}\sum_{i=1}^{n} (x_i - \overline{x})(y_i - \overline{y})}{\sqrt{\sum_{i=1}^{n} (x_i - \overline{x})^2  \sum_{i=1}^{n}(y_i - \overline{y})^2}}
$$

Brak wartości dla macierzy korelacji wynika z faktu, iż mianownik nie może
przyjąć wartości równej 0, co może przydarzyć się, gdy zmienna przyjmuje tylko
jedną wartość. Właśnie z taką sytuacją mamy tutaj do czynienia, a tym samym
zmienne te należałoby w następnym kroku usunąć.

### Graficzna prezentacja korelacji

```{r echo=TRUE}
ggcorrplot(macierz_kor_numeric)
```

```{r zn_naj_skor, echo=TRUE}

```
