---
title: "Imputacja braków danych"
#subtitle: "Czyszczenie danych"
author: "Paweł Gwozdowski, Wiktoria Itrych, Wiktoria Gawryszczak"
date: Opublikowane `r format(Sys.time(), "%A %d %B %Y")`
output:
  rmdformats::readthedown:
    highlight: kate
    toc_float: true
    toc_depth: 4
editor_options: 
  markdown: 
    wrap: 80
---

```{r setup, message=FALSE, warning=FALSE, include=FALSE}
knitr::opts_chunk$set(include = FALSE, warning = FALSE)
options(scipen = 999, digits=6) 
# Lista bibliotek
libraries <- c(
  "rmdformats", "validate", "validatetools", "dcmodify",
  "errorlocate", "deductive", "VIM", "simputation", "lumberjack", "ISLR", 
  "dlookr", "xts", "quantmod", "ROCR", "Information", "scorecard", "knitr",
  "readr", "tidyverse", "editrules", "deducorrect", "rstatix", "ggcorrplot",
  "kableExtra", "DT", "mice", "finalfit", "gridExtra"
)

packages <- c("skimr", "GGally", "plotly", "viridis", "caret", "randomForest", "e1071", "rpart", "xgboost", "h2o", "rpart.plot", "corrgram", "lightgbm", "ggplot2", "ggthemes", "psych", "scales", "treemap", "treemapify", "repr", "cowplot", "magrittr", "ggpubr", "RColorBrewer", "plotrix", "ggrepel", "forcats", "reshape2", "caTools", "tree", "rattle")

# Funkcja do instalacji i wczytania bibliotek
install_and_load <- function(lib) {
  if (!require(lib, character.only = TRUE)) {
    install.packages(lib, dependencies = TRUE)
    suppressMessages(library(lib, character.only = TRUE))
  }
}

# Iteracja przez listę bibliotek
invisible(sapply(libraries, function(lib) {
  if (lib == "ggplot2") {
    options(device = "null")
    install_and_load(lib)
    options(device = "default")
  } else {
    install_and_load(lib)
  }
}))
```

## Opis projektu

Odejścia pracowników prowadzą do znacznych kosztów dla firmy, w tym kosztów
zakłóceń w działalności, zatrudniania i szkolenia nowych pracowników. W związku
z tym istnieje duże zainteresowanie HR zrozumieniem czynników wpływających na
odejścia pracowników i ich minimalizacją.

Analityka pomaga nam w interpretacji danych organizacyjnych. Znajduje trendy
związane z ludźmi w danych i pozwala działowi HR podjąć odpowiednie kroki, aby
organizacja działała sprawnie i przynosiła zyski. Odchodzienie pracowników w
korporacji jest jednym ze złożonych wyzwań, z którymi muszą sobie radzić
menedżerowie i pracownicy HR. Celem projektu jest tym samym przewidywanie odejść
pracowników.

## Struktura i opis danych

```{r dane, message=FALSE, warning=FALSE, include=FALSE}
HR <- read_csv("HR.csv")
```

Zbiór danych **HR** zawiera informacje dotyczące 1,470 obecnych i byłych
pracowników, w tym związane z ich satysfakcją z pracy, równowagą między życiem
zawodowym a prywatnym, stażem pracy, doświadczeniem, wynagrodzeniem i danymi
demograficznymi.

### Struktura danych

```{r str_danych, echo=TRUE}
glimpse(HR)

invisible(n_miss(HR))
invisible(prop_miss(HR))
brak_wart <- tibble(miss_var_summary(HR))
brak_wart
miss_case_table(HR)

```

Zbiór składa się z 1470 obserwacji (wierszy) oraz 35 zmiennych (kolumn). W tym
zbiorze danych mamy tylko dwa typy danych: numeric oraz character.

W zbiorze danych brakuje 400 zmiennych, co stanowi 0,7774% wszystkich zmiennych.
331 rzedów cechuje się brakiem jednej ze zmiennych, 33 rzedy dwoma brakami oraz
w 1 rzędzie brakuje wartości dla 3 zmiennych.

Przewidywane odejście pracowników ”Attrition” stanowić będą zmienną objaśnianą.
Ze względu na fakt, iż jest to zmienna typu *character*, w dalszych krokach
przekodowana zostanie ona na zmienną typu *factor*.

### Statystyki opisowe - dokonczyc !!!

```{r stat_op_HR, include=FALSE}
summary(HR[, sapply(HR, is.numeric)])
stop_hr
```

## Wizualizacja braku danych

Graficzna prezentacja braku danych pozwala nam okreslić rozkład brakujących
zmiennych, oraz wstępnie ocenić typ braku danych, przydatny do podjęcia
następnych kroków.

```{r echo=TRUE}
vis_miss(HR)
vis_dat(HR)
#zgrupowane po wierszach z brakami i uporządkowanie kolumn w kolejności brakujących
vis_miss(HR, cluster = TRUE, sort_miss = TRUE)
gg_miss_fct(HR, fct = JobSatisfaction)
#wizualizacja współwystępowania braków, brakuje w 3 kolumnach, stąd nsets = 3
gg_miss_upset(HR, nsets = 3)
# pakiet finalfit
explain <- names(HR)
missplot_complete <- HR %>% missing_pattern("Age", explain)
# na tep odstawie usunieto wszystki zmienne za wyjątkiem YearsWithCurrManager, JobRole i Gender oraz zmiennych z brakami
explain_u <- c("Age", "Attrition", "MonthlyIncome", "Gender", "JobRole", "YearsWithCurrManager")
missplot_finalfit <- HR %>% missing_pattern("Age", explain_u)
```

Na podstawie graficznej przezentacji braków danych możemy zauważyć, iż braki
danych w zmiennych współwystępują w:

-   Age i Attrition 12 razy;
-   Attrition i MonthlyIncome 12 razy;
-   Age i MonthlyIncome 9 razy;
-   wszystkich razem tylko 1 raz.

Zauważyć możemy również grupowanie się braków danych. Braki przyjmują wzorzec wielowymiarowy (brak w więcej niż jednej zmiennej), niemonotonny (braki jedej zmiennej nie oznaczają braków pozostałych zmiennych) oraz połączony.

```{r kor_brak, warning=FALSE}
ggplot(data = HR, aes(x = Age, y = MonthlyIncome)) +
  geom_point() +
  geom_miss_point() +
  scale_color_manual(values = c("darkorange", "cyan4"))
  theme_minimal()
```

Na powyższym wykresie zobserwować możemy, iż zmienne MonthlyIncome oraz Age są
ze sobą dodatnio skorelowane, aczkolwiek istotna część obserwacji wykazuje się
brakami w tychże zmiennych.

## Macierz korelacji dla zmiennych numerycznych

### Tworzenie macierzy korelacji

```{r mx_kor_numeric, echo=TRUE, message=FALSE, warning=FALSE}
#sprawdzamy unikatowe wartości zmiennych "tekstowych" - przenieść do osobnego bloku (tymczasowo potrzebny tutaj)
all_char_values <- list(
  val_1 = table(HR$Attrition),
  val_2 = table(HR$BusinessTravel),
  val_3 = table(HR$Department),
  val_4 = table(HR$EducationField),
  val_5 = table(HR$Gender),
  val_6 = table(HR$JobRole),
  val_7 = table(HR$MaritalStatus),
  val_8 = table(HR$Over18),
  val_9 = table(HR$OverTime)
)

#uproszczenie listy all_char_values
kategorie <- lapply(all_char_values, names)

HR_factor <- HR %>%
  mutate(
    Attrition = factor(Attrition, levels = kategorie$val_1), 
    BusinessTravel = factor(BusinessTravel, levels = kategorie$val_2),
    Department = factor(Department, levels = kategorie$val_3),
    EducationField = factor(EducationField, levels = kategorie$val_4),
    Gender = factor(Gender, levels = kategorie$val_5),
    JobRole = factor(JobRole, levels = kategorie$val_6),
    MaritalStatus = factor(MaritalStatus, levels = kategorie$val_7),
    Over18 = factor(Over18, levels = kategorie$val_8),
    OverTime = factor(OverTime, levels = kategorie$val_9)
  )
## pózniej naprawić i uproscic kod

numeric_HR <- HR %>%
  mutate(Attrition = factor(Attrition, levels = kategorie$val_1)) %>%
  mutate(across(where(is.factor), as.numeric)) %>%
  select(where(is.numeric))

macierz_kor_numeric <- cor_mat(
  numeric_HR,
  method = "pearson",
  alternative = "two.sided",
  conf.level = 0.95
)

macierz_kor_numeric
```

Przy tworzeniu macierzy korelacji dla zmiennych numerycznych uwzględniono
dodatkoweo zmienną Attrition, po jej uprzednim przekodowaniu na *factor* a
następnie na *numeric*, gdyż chcemy sprawdzić które zmienne są z nią najbardziej
skorelowane.

Możemy zauważyć, iż dla niektórych zmiennych niepoliczona została wartość
korelacji. Wynika to z użytej metody, tj. współczynnika korelacji Pearsona o
wzorze:

$$
r = \frac{{}\sum_{i=1}^{n} (x_i - \overline{x})(y_i - \overline{y})}{\sqrt{\sum_{i=1}^{n} (x_i - \overline{x})^2  \sum_{i=1}^{n}(y_i - \overline{y})^2}}
$$

Brak wartości dla macierzy korelacji wynika z faktu, iż mianownik nie może
przyjąć wartości równej 0, co może przydarzyć się, gdy zmienna przyjmuje tylko
jedną wartość. Właśnie z taką sytuacją mamy tutaj do czynienia, a tym samym
zmienne te należałoby w następnym kroku usunąć.

### Graficzna prezentacja korelacji

```{r echo=TRUE}
ggcorrplot(macierz_kor_numeric)
```

```{r zn_naj_skor, echo=TRUE}
mxkor_missing_var <- macierz_kor_numeric %>%
  column_to_rownames("rowname")

mxkor_age <- mxkor_missing_var %>%
  select(Age) %>%
  na.omit() %>%
  arrange(desc(abs(Age))) %>%
  filter(Age != 1)

mxkor_att <- mxkor_missing_var %>%
  select(Attrition) %>%
  na.omit() %>%
  arrange(desc(abs(Attrition))) %>%
  filter(Attrition != 1)

mxkor_moi <- mxkor_missing_var %>%
  select(MonthlyIncome) %>%
  na.omit() %>%
  arrange(desc(abs(MonthlyIncome))) %>%
  filter(MonthlyIncome != 1)

```

Na podstawie macierzy korelacji możemy stwierdzić, że zmienna Age skorelowana
jest najsilniej z trzema zmiennymi - TotalWorkingYears (0.68), JobLevel (0.51)
oraz MonthlyIncome (0.49), natomiast MonthlyIncome ze zmiennymi JobLevel (0.95),
TotalWorkingYears (0.77), YearsAtCompany (0.51) oraz Age (0.49). Możemy je tym
samym uznać za zmienne, wykorzystane do imputacji.

Zmienna Attrition natomist nie jest zbyt mocno skorelowana z żadną ze zmiennych,
której to wartości absolutne znajdują się w przedziale [0,0052 - 0,18].
Przyjmiemy tym samym do imputacji wszystkie możliwe zmienne numeryczne,
pomijając zmienne, w których występują braki.

## Imputacja danych

### Metoda rpart

```{r rpart, echo=TRUE}
im_age_rpart <- round(imputate_na(numeric_HR, Age, yvar = c("TotalWorkingYears", "JobLevel", "MonthlyIncome"), method = "rpart"), 0)

nazw_kol_hr <- colnames(numeric_HR) %>% 
  setdiff("Attrition")

#znales sposób na zagniezdzenie nazw_kol_hr w im_att_rpart
#install.packages("clipr")
#library(clipr)
writeClipboard(nazw_kol_hr)

im_att_rpart <- round(imputate_na(numeric_HR, Attrition, 
                                  yvar = c("DailyRate", "DistanceFromHome", "Education", "EmployeeCount",
                                           "EmployeeNumber", "EnvironmentSatisfaction", "HourlyRate",
                                           "JobInvolvement", "JobLevel", "JobSatisfaction", "MonthlyIncome",
                                           "NumCompaniesWorked", "PercentSalaryHike", "PerformanceRating",
                                           "RelationshipSatisfaction", "StandardHours", "StockOptionLevel",
                                           "TotalWorkingYears", "TrainingTimesLastYear","WorkLifeBalance",
                                           "YearsAtCompany", "YearsInCurrentRole", "YearsSinceLastPromotion",
                                           "YearsWithCurrManager"), 
                                  method = "rpart"), 0)

im_moi_rpart <- round(imputate_na(numeric_HR, MonthlyIncome, yvar = c("JobLevel", "TotalWorkingYears", "YearsAtCompany", "Age"), method = "rpart"), 0)

plot(im_age_rpart)
plot(im_att_rpart)
plot(im_moi_rpart)
```

### Metoda mice

```{r mice, echo=TRUE}
im_age_mice <- (round(imputate_na(numeric_HR, Age, yvar = c("TotalWorkingYears", "JobLevel", "MonthlyIncome"), method = "mice"), 0))

im_att_mice <- round(imputate_na(numeric_HR, Attrition, 
                                  yvar = c("DailyRate", "DistanceFromHome", "Education", "EmployeeCount",
                                           "EmployeeNumber", "EnvironmentSatisfaction", "HourlyRate",
                                           "JobInvolvement", "JobLevel", "JobSatisfaction", "MonthlyIncome",
                                           "NumCompaniesWorked", "PercentSalaryHike", "PerformanceRating",
                                           "RelationshipSatisfaction", "StandardHours", "StockOptionLevel",
                                           "TotalWorkingYears", "TrainingTimesLastYear","WorkLifeBalance",
                                           "YearsAtCompany", "YearsInCurrentRole", "YearsSinceLastPromotion",
                                           "YearsWithCurrManager"), 
                                  method = "mice"), 0)

im_moi_mice <- round(imputate_na(numeric_HR, MonthlyIncome, yvar = c("JobLevel", "TotalWorkingYears", "YearsAtCompany", "Age"), method = "mice"), 0)

plot(im_age_mice)
plot(im_att_mice)
plot(im_moi_mice)
```

### Imputacja kNN

```{r kNN, echo=TRUE}
hr_knn <- VIM::kNN(numeric_HR)

ggplot() +
  geom_density(data = numeric_HR, aes(x = Age, color = "Original"), size = 1) +
  geom_density(data = hr_knn, aes(x = Age, color = "Imputed"), size = 1, linetype = "dashed") +
  labs(
    title = "Rozkład zmiennej Age",
    x = "Age",
    y = "Density",
    color = "Legend"
  ) +
  theme_minimal()

ggplot() +
  geom_density(data = numeric_HR, aes(x = Attrition, color = "Original"), size = 1) +
  geom_density(data = hr_knn, aes(x = Attrition, color = "Imputed"), size = 1, linetype = "dashed") +
  labs(
    title = "Rozkład zmiennej Attrition",
    x = "Age",
    y = "Density",
    color = "Legend"
  ) +
  theme_minimal()

ggplot() +
  geom_density(data = numeric_HR, aes(x = MonthlyIncome, color = "Original"), size = 1) +
  geom_density(data = hr_knn, aes(x = MonthlyIncome, color = "Imputed"), size = 1, linetype = "dashed") +
  labs(
    title = "Rozkład zmiennej MonthlyIncome",
    x = "Age",
    y = "Density",
    color = "Legend"
  ) +
  theme_minimal()

```
